【裁判字號】    92,易,882
【裁判日期】    920610
【裁判案由】    竊盜等
【裁判全文】
臺灣臺中地方法院刑事判決                          九十二年度易字第八八二號
    公  訴  人  臺灣臺中地方法院檢察署檢察官
    被      告  乙○○
右列被告因竊盜等案件，經檢察官提起公訴（九十一年度偵字第七七二六號），本院
判決如左：
    主  文
乙○○無罪。
    理  由
一、公訴意旨略以：被告乙○○因無錢花用，竟意圖為自己不法之所有，於民國九十
    一年一月十七日七時十五分許，謀由具有犯意聯絡之姓名不詳成年男子，先在臺
    中縣太平市○○路二一五南巷五十二號，竊取甲○○所有車號Ｈ四—九八三二號
    自小客車，得手後，即交給乙○○，旋由乙○○於同日九時二十分許，撥打電話
    給甲○○嚇稱：如要取回車子，就匯款現金新臺幣（下同）四萬元，如果沒有拿
    到錢，車子就別想要取回等語，致甲○○心生畏懼，幾經討價還價改為三萬元後
    ，甲○○於同日下午，前往彰化商業銀行北屯分行匯款三萬元至乙○○所有之中
    國信託商業銀行（下稱中國信託）臺中分行、帳號０二六五司0000000號
    帳戶（下稱系爭帳戶），得手後，乙○○始告知甲○○之配偶至臺中市○○○街
    附近，取回上開失竊車輛。乙○○分別於同年月二十二日、二十五日，前往中信
    銀行臺中分行提領二萬九千元及一千元，供已花用殆盡。因認被告乙○○涉犯刑
    法第三百二十條第一項之竊盜罪嫌及同法第三百四十六條第一項之恐嚇取財罪嫌
    。
二、按犯罪事實應依證據認定之，無證據不得推定其犯罪事實；不能證明被告犯罪或
    其行為不罰者，應諭知無罪之判決，刑事訴訟法第一百五十四條、第三百零一條
    第一項分別定有明文。而刑事訴訟法上所謂認定犯罪事實之證據，係指足以認定
    被告確有犯罪行為之積極證據而言，該項證據自須適合於被告犯罪事實之認定，
    始得採為斷罪資料，最高法院二十九年上字第三一０五號著有判例。又認定犯罪
    事實所憑之證據，無論係直接證據或間接證據，其為訴訟上之證明，須於通常一
    般之人均不致有所懷疑，而得確信其為真實之程度者，始得據為有罪之認定，倘
    其證明尚未達到此一程度，而有合理之懷疑存在，復無其他調查途徑可尋，法院
    即應為無罪之判決（最高法院七十六年台上字第四九八六號判例參照）。再者，
    事實之認定，應憑證據，如不能發現相當證據，或證據不足以證明，自不能以推
    測或擬制之方法，以為裁判基礎；認定不利於被告之事實，應依積極證據，苟積
    極證據不足為不利於被告事實之認定時，即應為有利於被告之認定，更不必有何
    有利之證據，最高法院亦著有四十年度台上字第八六號、三十年度上字第八一六
    號判例足資參照。
三、公訴人認被告乙○○涉有上開竊盜、恐嚇取財等罪嫌，無非係以系爭帳戶確係被
    告所有，且被告在經銀行告知告訴人甲○○已匯入三萬元後，猶加以領取自行花
    用，有不法所有之意圖，且系爭帳戶在九十一年一月二十二日之前並無存提款交
    易及申請帳戶金融卡、變更申請書等變更情形，亦無存摺、印鑑申報遺失之紀錄
    ，有中國信託臺中分行函附存提款交易明細及申請帳戶金融卡、變更申請書等影
    本在卷足稽，顯見被告對竊車及恐嚇取財一節，應係知情等，為其主要論據。
四、訊據被告固坦承伊所有之系爭帳戶內，經銀行告知告訴人甲○○曾匯入三萬元之
    後，隨即加以提領花用等事實，惟堅詞否認有何揭竊盜、恐嚇取財等犯行，辯稱
    ：告訴人甲○○之車輛非伊所竊取，亦未打電話恐嚇告訴人甲○○要匯款三萬元
    至伊系爭帳戶內。因之前伊存摺、信用卡曾遺失過，亦曾以語音系統辦理掛失手
    續，但時間忘了，不清楚甲○○為何要匯款入系爭帳戶，係經銀行人員通知有人
    匯款後，始補辦存摺等語。
五、經查：
（一）告訴人甲○○於於本院調查時係陳稱：「聽不出打電話的是何人，只知道把錢
      匯到乙○○的帳戶。之後我就將錢三萬元匯到被告的帳戶，之後對方又打電話
      給我跟我說密碼錯誤，卡片被沒入，叫我再匯一次，之後我就打電話去中國信
      託，中國信託說要有法院公函才能止付，中國信託說被告的帳戶已經掛失，他
      會試著與被告聯絡看看。」等語，中國信託之人員既在告訴人遭恐嚇取財後曾
      告知告訴人系爭帳戶之前已掛失，顯見被告之系爭帳戶於九十一年一月十七日
      之前應確實有申請掛失之紀錄，參以中國信託函覆之資料中，被告亦曾於九十
      年二月五日有終止原申請之金融卡而重新申請金融卡之紀錄（見偵查卷第五０
      頁）之情，故縱被告之印鑑並未有變更紀錄，惟尚不能僅因該中國信託函文內
      容所稱：「存提款交易及申請帳戶金融卡、變更申請書等資料，查核印鑑並無
      變更紀錄」等語，即據以認定被告之系爭帳戶並無掛失紀錄，是被告辯稱系爭
      帳戶之前曾以語音信箱之方式掛失，可能在之前遺失時遭人冒用等語，應屬可
      採，公訴人以中國信託之回函內容推斷被告帳戶未有遺失紀錄，並進而認定被
      告與該不知名之成年人就上揭竊車、恐嚇取財之犯行間有為自己不法所有意圖
      之犯意聯絡，尚屬無據。
（二）被告於調查時供稱：「我的帳戶那時已經辦理止付，中國信託說我的電話可不
      可以給告訴人，我說可以，後來中國信託就把我的電話給告訴人。」等語，另
      告訴人甲○○於本院調查時陳稱：「（問：之後如何打電話與被告聯絡？）我
      跟被告說我有一筆錢遭擄車勒贖集團匯入被告的帳戶，請求他將錢返還給我。
      被告確認我是匯款人之後，被告說要將帳戶回復之後才要將錢還給我，之後被
      告沒有將錢還給我。」等語；復於本院審理時明確陳稱：「（恐嚇取財的電話
      ）不是被告打的，竊車的人也不是被告，為何對方會指定將錢匯入被告的帳號
      ，我也不清楚。當初銀行的人跟我說，只有存摺掛失，金融卡還是可以使用，
      跟我勒贖的那個人密碼錯誤，卡片被吃掉，之後對方又打電話給我，要我再匯
      一次錢到其他帳戶，我就跟他說，我沒有錢。」等語明確，已足認當日竊取告
      訴人所有之汽車及以電話向告訴人恐嚇取財之人應非被告殆無疑義。而被告若
      果真係與該實際竊車及恐嚇取財之人有犯意之聯絡，何以被告在接獲銀行告知
      有筆不明之存款匯入時，猶同意銀行人員將伊之電話告知告訴人？又何以願意
      主動與告訴人聯繫，而自曝其身分予告訴人知悉？至愚之人當不致甘冒風險而
      如此為之，此顯與一般竊車後，復以電話恐嚇取財之情節不符。是被告辯稱並
      無上揭竊車及恐嚇取財之犯行等語，應足採信。
六、綜上所述，縱被告之供述略有瑕疵，然在無具體事證足資佐證之前提下，尚難僅
    因被告之帳戶曾供作告訴人匯款之用，而據以認定被告乙○○有何共同參與或幫
    助共同竊盜及恐嚇取財之行為。本件既無從認定被告有何積極參與前揭竊盜及恐
    嚇取財之犯意聯絡或行為分擔，即難僅憑被告於偵查中之供述，而據以認定被告
    有公訴人所指之犯行。此外，復查無其他積極證據足資證明被告乙○○有何共同
    或幫助竊盜及恐嚇取財之犯行，其犯罪應屬不能證明，揆諸首揭規定及判例意旨
    ，應為無罪判決之諭知。
七、至被告乙○○在告訴人告知誤匯一筆三萬元之款項，並在重新申請辦理系爭帳戶
    之存摺後，而陸續將該款項提領花用部分，是否另涉犯其他罪行，應由檢察官另
    行依法處理，併予敘明。
據上論斷，應依刑事訴訟法第三百零一條第一項，判決如主文。
中      華      民      國    九十二    年      六      月      十      日
                                臺灣臺中地方法院刑事第四庭
            法  官  王  世  華
右正本證明與原本無異。
如不服本判決，應於判決送達後十日內向本院提出上訴狀，上訴於臺灣高等法院臺中
分院( 須附繕本 )。
                                    書記官
中      華      民      國    九十二    年      六      月     十一     日


司法院資訊處製作；財團法人民間司法改革基金會備份。
